【裁判字號】    99,交聲,2529
【裁判日期】    990825
【裁判案由】    交管條例聲異
【裁判全文】
臺灣板橋地方法院交通法庭裁定        99年度交聲字第2529號
原處分機關  交通部公路總局臺北區監理所板橋監理站
異  議  人  甲○○
上列異議人因不服原處分機關於民國99年8 月6 日所為板監裁字
第裁41-C00000000號違反道路交通管理事件裁決書所為處分，經
聲明異議，本院裁定如下：
    主  文
原處分關於吊扣駕駛執照拾貳個月部分撤銷。
上開撤銷部分，甲○○不罰。
    理  由
一、本件聲明異議意旨詳如附件聲明異議狀所載。
二、按汽車駕駛人飲用酒類或其他類似物後其吐氣所含酒精濃度
    超過每公升0.25毫克或血液中酒精濃度超過百分之0.05以上
    者，不得駕車，道路交通安全規則第114 條第2 款定有明文
    。又汽車駕駛人，駕駛汽車經測試檢定，酒精濃度超過規定
    標準者，處1 萬5 千元以上6 萬元以下罰鍰，並當場移置保
    管該汽車及吊扣其駕駛執照1 年，道路交通管理處罰條例第
    35條第1 項第1 款亦有明定；再汽車駕駛人，有同法第35條
    第1 項規定之情形者，應接受道路交通安全講習，道路交通
    管理處罰條例第24條第1 項第2 款亦規定甚明。復按道路交
    通管理處罰條例第68條於94年12月14日修正，並自95年3 月
    1 日施行，修正前道路交通管理處罰條例第68條規定：「汽
    車駕駛人，因違反本條例及道路交通安全規則之規定，受『
    吊扣或』吊銷駕駛執照處分時，『吊扣或』吊銷其持有各級
    車類之駕駛執照。」，修正後道路交通管理處罰條例第68條
    則規定：「汽車駕駛人，因違反本條例及道路交通安全規則
    之規定，受吊銷駕駛執照處分時，吊銷其持有各級車類之駕
    駛執照。」即原條文「吊扣或」之文字已刪除。查其立法過
    程，原提案修正條文為：「汽、機車駕駛人，因違反本條例
    及道路交通安全規則之規定，受『吊扣或吊銷』駕駛執照處
    分時，『吊扣或吊銷』其違法或違規當時所駕駛車輛之駕駛
    執照。」，惟因考量避免駕駛人以其領有之聯結車、大客車
    、大貨車駕照駕駛小型車，有違規之酒後駕車、肇事逃逸等
    情時，無法吊扣或吊銷其所持駕照，將無法達有效處罰與維
    護道路交通安全之目的，兼及因違規而吊扣駕照，不宜連其
    他如職業上、生活上所需之駕照一併吊扣，否則恐影響人民
    工作及生活甚鉅，失之過酷等情，最終通過之道路交通管理
    處罰條例第68條，僅係將「吊扣或」文字刪除，足見立法者
    之真意在於汽車駕駛人因違反道路交通管理處罰條例及道路
    交通安全規則時，受「吊銷駕照」處分者，仍維持一併吊銷
    其持有各級車類之駕照，至於受「吊扣」駕照處分時，僅能
    「吊扣」違規當時所駕駛車輛之駕照，不能擴大適用，逕行
    「吊扣」其持有各級車類之駕照甚明。
三、經查：
  (一)本件依異議人之聲明異議狀所述，足認異議人僅就原處分吊
    扣駕駛執照12個月部分聲明異議，本院僅得就此部分為判斷
    ；又原處分機關於民國99年8 月6 日所為板監裁字第裁41-C
    00 000000 號裁決書之記載，雖未具體指摘究係吊扣異議人
    何級駕駛執照，但異議人並未領有機車駕照，而僅領有普通
    大貨車駕駛執照，此有異議人之汽車及機車駕駛執照基本資
    料1 份附卷可稽，則上開裁決書記載「吊扣駕駛執照12個月
    」容係指吊扣普通大貨車之駕駛執照12個月，先此敘明。又
    本件異議人甲○○於民國99年5 月1 日22時05分許，騎乘車
    牌號碼L98-657 號重型機車，行經臺北縣新莊市○○路與榮
    華路口，因有「酒後駕車，酒精濃度測定值為0.69MG /L 」
    之違規行為，經臺北縣政府警察局新莊分局中平派出所執勤
    員警當場掣單舉發，嗣經臺灣板橋地方法院於99年5 月31日
    以99年度簡字第2771號處罰金新臺幣五萬元確定，並經原處
    分機關依道路交通管理處罰條例第35條第1 項第1 款、第24
    條第1 項第2 款之規定，吊扣其駕駛執照12個月，且施以道
    路交通安全講習等情，有上開判決書、舉發違反道路交通管
    理事件通知單、違反道路交通管理事件裁決書各1 件附卷可
    參，為異議人所不爭執，此部分事實俱堪認定。
  (二)惟查異議人上開違規行為係發生於99年5 月1 日，自應適用
    修正後之道路交通管理處罰條例第68條規定；而修正後之該
    條規定，既將「吊扣」等字刪除，是以行為人有前揭道路交
    通管理處罰條例第35條第1 項第1 款所規定之違規行為，而
    須吊扣駕駛執照時，自僅能吊扣行為人違規當時駕駛該違規
    車輛所憑之駕駛執照，而不得吊扣該違規行為人所持有、與
    駕駛違規車輛無關之其他各級車類駕駛執照，亦即道路交通
    管理處罰條例第35條第1 項第1 款規定之「吊扣駕駛執照」
    ，係指「吊扣駕駛人酒後違規駕駛時，駕駛該違規車輛所憑
    之駕駛執照」，故已領有輕型機車駕駛執照者，酒後違規駕
    駛輕型機車時，吊扣者即係駕駛者之輕型機車駕駛執照，不
    得吊扣駕駛者領有之其他汽車或重型機車駕駛執照；換言之
    ，依修正後之該條規定意旨，駕駛汽車違規，僅得吊扣汽車
    駕照，不得吊扣機車駕照，而駕駛機車違規，亦不得吊扣汽
    車駕照，故原處分機關於作成吊扣駕駛執照處分時，應就行
    為人所應吊扣之駕駛執照種類予以限定，始符合依法行政原
    則。茲異議人為本件酒後駕車違規行為時，既係騎乘重型機
    車，依上說明，其依法所受之處分應為限制其騎乘重型機車
    之權利，即吊扣其重型機車駕駛執照，惟因異議人於本件違
    規行為時僅持有普通大貨車駕駛執照，並未持有重型機車駕
    駛執照，此有異議人之汽、機車駕照基本資料在卷可稽，是
    異議人自無重型機車駕駛執照可供吊扣，然原處分機關因異
    議人無重型機車駕駛執照可供吊扣，竟逕行吊扣其普通大貨
    車駕駛執照，此舉顯已逾越修正後道路交通管理處罰條例第
    68條之規範意涵及範圍，並剝奪異議人駕駛普通大貨車之權
    利，對異議人之工作權造成極大之損害，原處分機關未審酌
    及此，逕為裁罰，即非適法（臺灣高等法院暨所屬法院97年
    度法律問題座談會提案第40號討論意見及研討結果可資參照
    ）。至原處分機關雖舉交通部94年9 月15日交路字第094005
    1433號函等相關函釋為據，惟按法官依據法律獨立審判，憲
    法第80條載有明文，各機關依其職掌就有關法規為釋示之行
    政命令，法官於審判案件時，固可予以引用，但仍得依據法
    律，表示適當之不同見解，並不受其拘束；司法行政機關所
    發司法行政上之命令，如涉及審判上之法律見解，僅供法官
    參考，法官於審判案件時，亦不受其拘束（司法院大法官會
    議釋字第216 號解釋意旨參照）。是交通部上開函釋意見，
    本僅供法院參考，本院並不受其拘束，附此敘明。
四、綜上所述，異議人於前揭時、地駕駛重型機車，經測試檢定
    酒精濃度超過規定標準之違規事實，事證明確，堪予認定，
    然原處分機關未審酌前情，逕為裁處吊扣異議人駕駛執照12
    個月部分，難認適法，是異議人提起本件聲明異議，為有理
    由，自應由本院將原處分關於吊扣異議人駕駛執照12個月部
    分撤銷，併另為此部分不罰之諭知，以昭審慎；至於原處分
    機關諭知異議人接受道路交通安全講習部分，未經異議人聲
    明異議，本院自無庸為任何准駁，附此敘明。
據上論斷，應依道路交通案件處理辦法第20條前段，裁定如主文
。
中    華    民    國    99    年     8    月     25   日
                    交通法庭  法  官  林 晏 鵬
上列正本證明與原本無異。
如不服本裁定，應於裁定送達後五日內敘明抗告理由，向本院提
出抗告狀。
                              書記官  陳 映 孜
中    華    民    國    99    年    8     月    27    日

司法院資訊處製作；財團法人民間司法改革基金會備份。
